臺灣臺東地方法院民事裁定
110年度消債更字第57號
聲  請  人  楊傳偉  
代  理  人  文志榮扶助律師
相  對  人  聯邦商業銀行股份有限公司


法定代理人  林鴻聯  
代  理  人  黃心漪  
相  對  人  遠東國際商業銀行股份有限公司


法定代理人  侯金英  


相  對  人  玉山商業銀行股份有限公司


法定代理人  黃男州   
代  理  人  莊凱鈞  

相  對  人  日盛國際商業銀行股份有限公司

法定代理人  洪主民  


相  對  人  中國信託商業銀行股份有限公司


法定代理人  利明献   


相  對  人  新光行銷股份有限公司

法定代理人  陳建成  
代  理  人  鄭穎聰  
相  對  人  良京實業股份有限公司

法定代理人  平川秀一郎 



上列當事人聲請消費者債務清理事件，本院裁定如下：
    主  文
聲請人甲○○自民國一一一年十一月二日下午四時起開始更生程序
，並命司法事務官進行本件更生程序。
    理  由
一、按債務人不能清償債務或有不能清償之虞者，得依本條例所
    定更生或清算程序，清理其債務，消費者債務清理條例（下
    稱消債條例）第3條定有明文。次按協商或調解成立者，債
    務人不得聲請更生或清算。但因不可歸責於己之事由，致履
    行顯有重大困難者，不在此限；第75條第2項規定，於前項
    但書情形準用之；本條例施行前，債務人依金融主管機關協
    調成立之中華民國銀行公會會員，辦理消費金融案件無擔保
    債務協商機制與金融機構成立之協商，準用前2項之規定。
    而債務人可處分所得扣除自己及依法應受其扶養者所必要生
    活費用之餘額，連續3個月低於更生方案應清償之金額者，
    推定有前項事由，消債條例第151條第7至9項、第75條第2項
    分別定有明文。
二、聲請意旨略以：聲請人前有不能清償債務之情，而於民國95
    年間與最大債權銀行中國信託商業銀行股份有限公司（下稱
    中國信託）成立債務協商，約定每月清償新臺幣（下同）3
    萬4,963元，茲聲請人除須扶養未成年子女外，尚需扶養父
    親，且現在收入已不如之前協商時，是無力還款而毀諾。又
    聲請人目前共約300多萬元之債務，而聲請人現每月收入約3
    萬元，扣除支出自身生活費及扶養未成年子女、父親支出後
    ，已無剩餘，顯有不能清償債務之情形，是聲請人確有不能
    清償債務之虞，爰依消債條例第3條之規定，聲請裁定准予
    更生等語。
三、經查：
  ㈠程序方面：聲請人前於95年間與最大債權銀行中國信託成立
    債務協商，約定每月清償3萬4,963元，業據中國信託陳報在
    卷（見本院卷第38頁)。又聲請人主張需扶養父親及未成年
    子女1名，且現在收入已不如前，故無力還款而毀諾等語，
    亦據聲請人陳報其戶籍謄本、收入證明切結書在卷可佐（見
    本院卷第61頁、第97頁）。是本件聲請人聲請更生，本院自
    應綜合聲請人目前全部收支及財產狀況，評估是否有「不能
    清償債務或有不能清償之虞」之情形。審諸聲請人現可處分
    所得（每月平均3萬元，詳後述）扣除自己及依法應受其扶
    養者所必要生活費用（每月平均2萬8,238元，詳後述）之餘
    額僅1,762元，顯低於前揭協商方案應清償金額（即3萬4,96
    3元），是聲請人毀諾，推定有不可歸責之事由，致履行顯
    有重大困難，依首揭規定，聲請人應得聲請更生或清算。
  ㈡聲請人每月收入及財產狀況：
    聲請人現打零工維生，每月薪資收入約3萬元，名下無任何
    財產，108年度、109年度所得額各為13萬5,938元、20萬7,5
    01元，業據聲請人提出全國財產稅總歸戶財產查詢清單、綜
    合所得稅各類所得資料清單、收入證明切結書為證（詳本院
    卷第18頁至第20頁、第97頁）。是本件更生之聲請，應以聲
    請人每月可處分所得3萬元作為計算聲請人償債能力之依據
    。
  ㈢聲請人支出狀況（包括個人必要生活費用及扶養費）
  1.按債務人必要生活費用，以最近1年衛生福利部或直轄市政
    府所公告當地區每人每月最低生活費1.2倍定之。受扶養者
    之必要生活費用，準用第1項規定計算基準數額，並依債務
    人依法應負擔扶養義務之比例認定之，消債條例第64條之2
    第1項、第2項定有明文。是依最近1年行政院衛生福利部所
    公告之111年臺灣省每人每月最低生活費用1萬4,230元之1.2
    倍計算之，是聲請人之必要生活費用，即應以1萬7,076元之
    標準認定。
　2.債務人陳稱伊除自身每月必要生活費用外，尚須扶養未成年
    子女楊○勳（97年7月生，真實姓名年籍詳卷），每月扶養費
    支出7,973元等語（見本院卷第10頁）。而楊○勳未成年，名
    下無財產【保單價值準備金於111年4月26日僅7,433元，見
    本院卷第124頁至第125頁】、無收入等情，經本院依職權調
    閱楊○勳之108年度、109年度稅務電子閘門財產所得調件明
    細表、戶籍謄本在卷可稽（見限閱卷），參以111年度臺灣
    省每人每月最低生活費用1萬4,230元之1.2倍為1萬7,076元
    ，聲請人每月扶養楊○勳之支出7,973元低於其與配偶平均分
    擔之每人每月最低生活費8,538元【計算式：1萬7,076元÷2＝
    8,538元】，此部分應予准許。
　3.扶養父親楊盛華部分：本院審酌楊盛華現年82歲（29年2月
    生），依楊勝華之108、109年度綜合所得稅各類所得資料清
    單（見本院卷第58頁至第59頁、第61頁）顯示，楊盛華於上
    開年度均無收入，其名下雖有數筆土地、房屋等不動產，惟
    該等不動產未經變價前均無法用以支出相關生活費用，是楊
    勝華仍有受扶養義務人扶養之必要，而債務人每月支出楊勝
    華之扶養費用金額3,189元（見本院卷第10頁），較臺灣省1
    11年度每人每月最低生活費之1.2倍（1萬7,076元）由扶養
    義務人4人（5名子女中有1名已死亡）共同分擔之每月4,269
    元為低【計算式：1萬7,076元÷4人＝4,269元/人】，尚與倫
    情相符，應予准許。
  ㈣準此，聲請人每月收入30,000元扣除每月必要支出2萬8,238
    元【計算式：1萬7,076元＋7,973元＋3,189元＝2萬8,238元】
    後，僅剩1,762元，確已不足負擔前開最大債權銀行提出之
    還款方案，又參以聲請人現積欠之債務總額，依債權人陳報
    總計已達390萬9,190元【計算式：中國信託122萬4,934元＋
    玉山商銀6萬8,349元＋日盛商銀80萬9,187元＋遠東商銀27萬0
    ,442元＋聯邦商銀93萬8,735元＋新光行銷股份有限公司20萬9
    ,740元＋良京實業股份有限公司38萬7,803元＝390萬9,190元
    。見本院卷第38頁、第99頁、第104頁、第106-1頁、第107
    頁、第111頁、第115頁、第143頁、第145頁、第156頁、第1
    58頁、第160頁】，於不加計後續利息、違約金之情況下，
    尚須約185年【計算式：390萬9,190元÷1,762元÷12個月≒185
    年，年以下四捨五入】始得清償完畢，顯見聲請人即使將每
    月餘款全數用於清償債務，每月可抵充之債務金額亦極為有
    限，欲將全部債務清償完畢之期間勢必遙遙無期。從而，聲
    請人主張其已不能清償債務，聲請本院准予更生，依上開聲
    請人所舉事證及本院調查結果，即無不合。此外，債務人尚
    無經法院裁定開始清算或宣告破產之情事，復查無債務人有
    消費者債務清償條例第6條第3項、第8條或第46條各款所列
    之事由存在，則債務人聲請更生，即屬有據，應予准許，爰
    裁定如主文第1項所示。
四、綜上所述，本件聲請人為一般消費者，其有無法清償債務之
    虞之情事，又所負無擔保或無優先權之本金及利息債務總額
    並未逾1,200萬元，且未經法院裁定開始清算程序或宣告破
    產，復查無消債條例第6條第3項、第8條或第46條各款所定
    駁回更生聲請之事由存在，則聲請人聲請更生，洵屬有據，
    應予准許，並由司法事務官進行本件更生程序，爰裁定如主
    文。
五、依消債條例第11條第1項、第45條第1項、第16條第1項，裁
    定如主文。
中　　華　　民　　國　　111 　年　　11　　月　　2 　　日
                  民事第一庭  法  官  吳俐臻
以上正本係照原本作成。
本裁定不得抗告。
本裁定已於111年11月2日下午4時公告。
中　　華　　民　　國　　111 　年　　11　　月　　2 　　日
                              書記官  王品涵